【裁判字號】    98,上易,217
【裁判日期】    980501
【裁判案由】    恐嚇
【裁判全文】
臺灣高等法院高雄分院刑事判決         98年度上易字第217號
上  訴  人
即  被  告  丁○○
上列上訴人因恐嚇案件，不服臺灣高雄地方法院97年度易字第65
2 號中華民國98年2 月17日第一審判決（起訴案號：臺灣高雄地
方法院檢察署96年度偵字第32586 號、97年度偵字第1859號），
提起上訴，本院判決如下：
     主  文
上訴駁回。
     事  實
一、丁○○前於民國94年間因詐欺案件，經臺灣高雄地方法院（
    下稱高雄地院）以94年度簡上字第218 號判處有期徒刑4 月
    確定；又因竊盜案件，經高雄地院以94年度易字231 號判處
    有期徒刑1 年10月確定，上開2 罪經定應執行刑為有期徒刑
    2 年1 月確定，於96年5 月22日縮刑期滿執行完畢。
二、緣於96年6 月1 日凌晨4 時許，因乙○○停放在高雄市○○
    區○○路與順昌街口之車牌號碼UX-1039 號自用小客車警報
    器聲響，經乙○○之友人丙○○到場察看，丁○○即主動向
    丙○○表示其見到2 個年輕人進入乙○○前開車輛內，待其
    到現場時，該2 名年輕人迅即跑走等語。然經丙○○向丁○○表示謝意並請丁○○離去時，丁○○竟不願離去，嗣乙○○到場後，因丁○○仍一再陳說該2 名年輕人之事而不離去
    ，丙○○與乙○○乃因而質疑丁○○，丁○○因不滿丙○○
    、乙○○之質疑，心生不悅，竟基於恐嚇之單一犯意，向乙○○、丙○○恫稱：「我已經記下你的車牌，以後不要讓我
    碰到，我會砸你的車，也不要讓我碰到你們，我會找人打你
    們」等語，並作勢撥打行動電話找人毆打乙○○、丙○○，
    以此加害身體、財產之方式（原判決贅繕「自由」2 字）恐
    嚇乙○○、丙○○，使其等心生畏懼，致生危害於安全，嗣
    經乙○○報警處理，始悉上情。
三、案經乙○○訴由高雄市政府警察局三民第二分局報請臺灣高
    雄地方法院檢察署檢察官偵查起訴。
     理  由
壹、證據能力方面：
一、上訴人即被告（下稱被告）丁○○爭執證人即告訴人乙○○
    ，及證人丙○○2 人於警詢陳述之證據能力部分：
    按被告以外之人於審判外之言詞或書面陳述，除法律有規定
    者外，不得作為證據，刑事訴訟法第159 條第1 項固定有明
    文，惟被告以外之人於檢察事務官、司法警察官或司法警察
    調查中所為之陳述，與審判中不符時，其先前之陳述具有較
    可信之特別情況，且為證明犯罪事實存否所必要者，得為證
    據，刑事訴訟法第159 條之2 規定甚明。是被告以外之人於
    司法警察（官）調查中所為之陳述，依刑事訴訟法第159 條
    第1 項規定，係屬傳聞證據，原則上無證據能力，惟如該陳
    述與審判中不符時，其先前之陳述具有較可信之特別情況，
    且為證明犯罪事實存否所必要者，依同法第159 條之2 規定
    ，始例外認為有證據能力。因此，如該陳述與審判中相符時
    ，該陳述即無「為證明犯罪事實存否所必要」之情形，並不
    符合刑事訴訟法第159 條之2 有關傳聞例外之規定，故不得
    作為認定本案犯罪事實有無之證據，當以其於審判中之陳述
    作為證據。查證人乙○○、丙○○於警詢之陳述，與渠2 人
    於原審所為之證述，互核其言，大致相符，是依前開法條及
    說明，渠2 人於警詢之陳述，並無傳聞證據例外之情形，應
    無證據能力。
二、另檢察官及被告分別於本院準備程序時，就本件原審判決所
    引用各項證據（含傳聞證據、非傳聞證據及符合法定傳聞法
    則例外之證據）之證據能力，除有爭執之上開部分外，餘均
    同意有證據能力（見本院卷第44頁），且於本院言詞辯論終
    結前，檢察官、被告及辯護人對於卷附上開爭執部分以外之
    具有傳聞證據性質之證據，既均已知其情，而未聲明異議，
    本院認除上開爭執部分已敘明如上外，其他卷附具有傳聞證
    據性質之證據，並無任何違法取證之不適當情形，以之作為
    證據使用係屬適當，自得採為認定事實之證據。
貳、實體方面：
一、訊據被告丁○○固坦承有於上揭時、地，與乙○○、丙○○
    發生口角之事實，惟矢口否認有何恐嚇乙○○、丙○○之犯
    行，辯稱：當時有人要偷車，伊好心告訴乙○○及丙○○，
    但卻被誤會，因此發生口角，雙方是因為互罵的關係，所以
    說出不好聽的話，但伊並沒有恐嚇乙○○及丙○○等語。經
    查：被告於前開時、地，於與證人乙○○、丙○○發生口角
    後，向乙○○及丙○○揚言：「我已經記下你的車牌，以後
    不要讓我碰到，我會砸你的車，也不要讓我碰到你們，我會
    找人打你們」等語，致乙○○、丙○○2 人心生畏懼之情，
    業據證人丙○○於偵查及原審結證稱：96年6 月1 日凌晨4
    點多，乙○○聽到她的車子警報器在響，叫我趕過去高雄市
    三民區○○路與順昌街口，我看到被告站在乙○○車子附近
    ，被告就主動過來說剛才有看到兩個年輕人在動乙○○的車
    子，那兩個年輕人已經跑了，乙○○下來後，我們開始懷疑
    被告，被告覺得我們懷疑他，開始罵髒話，說以後不要讓他
    碰到，不然要打我們，還說他已經記下乙○○的車牌，以後
    不要讓他遇到這輛車，不然要砸車，我還看到他說要打電話
    找人來現場打我們，所以我們就報警，被告說報警沒有關係
    ，他說要打我們、要砸車，我們會害怕等語（見96年度偵字
    第32586 號卷第19頁至20頁；原審卷第12頁）；核與證人乙○○於原審結證稱：被告有說有記住我們的車牌號碼，要砸
    我們的車，而且告訴我不要讓他碰到，否則他要找人打我們
    ，我聽了很害怕才打電話報警。我們要報警的時候，被告假
    裝口袋裡有手機，作勢要打電話找兄弟來打我們等語（見原
    審卷第15頁），大致相符。本院審酌上情，並參以：(一)被告
    與證人丙○○、乙○○本不相識，亦無怨隙，此業經被告於
    原審自承在卷（見原審卷第21頁）。衡情證人乙○○、丙○○尚無因與被告間之些微摩擦、不快，即遽陷被告於恐嚇罪
    行之必要。(二)又證人乙○○是日係當場即以行動電話報警到
    場處理，此亦經證人乙○○、丙○○於原審證述明確（見原
    審卷第12頁、第15頁），復為被告所不爭執，而此舉核與一
    般人因遭人恐嚇心生畏懼之反應相同等節以觀，堪認證人乙○○、丙○○前開所證，應屬真實而可採信。從而，被告前
    揭所辯，應係事後圖卸之詞，洵無足採。本件事證明確，被
    告恐嚇犯行，足堪認定。
二、核被告丁○○所為，係犯刑法第305 條恐嚇危害安全罪。被
    告以1 恐嚇行為，使乙○○、丙○○等2 人均心生畏懼，致
    生危害於安全，係以1 行為侵害數法益，應論以想像競合犯
    。又被告前於94年間因詐欺案件，經高雄地院以94年度簡上
    字第218 號判處有期徒刑4 月確定；又因竊盜案件，經高雄
    地院以94年度易字231 號判處有期徒刑1 年10月確定，上開
    2 罪經定應執行刑為有期徒刑2 年1 月確定，於96年5 月22
    日縮刑期滿執行完畢之情，有臺灣高等法院被告前案紀錄表
    在卷可按，其於徒刑執行完畢後，5 年內故意再犯有期徒刑
    以上之本罪，為累犯，應依刑法第47條第1 項規定加重其刑
    。
三、原審認被告罪證明確，因而適用刑法第305 條、第47條第1
    項、第41條第1 項前段，刑法施行法第1 條之1 等規定，並
    審酌被告與乙○○、丙○○並無嫌隙，僅因細故即出言恐嚇
    ，顯見其法治觀念薄弱，復斟酌被告恐嚇之手段、情節，及
    其犯後否認犯行等一切情狀，量處有期徒刑3 月（按原判決
    就被告所犯前開罪行，及恐嚇被害人甲○○等8 人之犯行，
    分別判處有期徒刑3 月、4 月，雖未於理由欄敘明就上開2
    罪行，何者係判處有期徒刑3 月，何者係判處有期徒刑4 月
    ，然本院審諸原判決主文欄就判處有期徒刑4 月部分，併就
    被告持以恐嚇甲○○等8 人所用之扣案之長刀1 支諭知沒收
    ，可知該判處有期徒刑4 月部分，應係就被告恐嚇甲○○等
    8 人部分所為之諭知，故原判決判處有期徒刑3 月部分，應
    係就本件被告恐嚇乙○○、丙○○部分所為之諭知，應堪認
    定），並諭知以新臺幣1,000 元折算1 日之易科罰金折算標
    準。經核其認事用法，均無不合，量刑亦屬允當。被告上訴
    意旨否認犯罪，指摘原判決此部分不當，為無理由，應予駁
    回。至扣案之長刀1 把，係被告持以恐嚇甲○○等8 人所用
    之物，與被告恐嚇乙○○、丙○○2 人之此部分犯行無關，
    自不於此罪刑項下為沒收之諭知，亦此敘明。
、被告所犯恐嚇被害人甲○○等8 人部分，業經原審判處有期
    徒刑4 月確定，茲不再論列。
據上論結，應依刑事訴訟法第368 條，判決如主文。
本案經檢察官王登榮到庭執行職務。
中    華    民    國    98    年    5     月    1     日
                  刑事第一庭    審判長法  官  翁慶珍
                                      法  官  莊崑山
                                      法  官  徐美麗
以上正本證明與原本無異。
不得上訴。
中    華    民    國    98    年    5     月    1     日
                                      書記官  賴梅琴
附錄本判決論罪科刑法條：
《刑法第305條》
以加害生命、身體、自由、名譽、財產之事，恐嚇他人致生危害
於安全者，處2 年以下有期徒刑、拘役或3 百元以下罰金。


司法院資訊處製作；財團法人民間司法改革基金會備份。
